臺灣桃園地方法院刑事判決
110年度交簡上字第119號
上  訴  人
即  被  告  陳泓亨


上列上訴人即被告因過失傷害案件，不服本院於中華民國110年3
月12日所為110年度桃交簡字第219號第一審刑事簡易判決（聲請
簡易判決處刑案號：109年度偵字第34852號），提起上訴，本院
管轄之第二審之合議庭判決如下：
    主  文
上訴駁回。
    事  實
陳泓亨於民國109年6月24日下午4時14分許，駕駛車牌號碼000-0
000號自用小貨車，沿桃園市八德區廣福路往中壢方向行駛，行
經同市區○○路0000號前欲跨越雙黃線時，本應注意該處為劃有分
向限制線之路段，禁止車輛跨越行駛，而依當時天候晴、日間自
然光線、柏油路面乾燥、無缺陷、無障礙物，且視距良好情況，
又無不能注意之情事，竟疏未注意及此，冒然跨越雙黃線逆向行
駛廣福路往八德方向車道欲左轉至對面，適王木全騎乘車牌號碼
000-000號普通重型機車自其同向左後方逆向沿廣福路往八德方
向車道至該處，因閃避不及，其右肩膀及頭部分別撞上陳泓亨所
駕駛自用小貨車之左前側車門、左後照鏡，而人車倒地，王木全
因而受有左側肩膀挫傷及擦傷、左手挫傷及擦傷、左膝部挫傷及
擦傷、左腳踝挫傷及擦傷等傷害結果。
    理  由
壹、證據能力部分
一、警察機關依據道路交通事故處理辦法第10條之規定，對於道
    路交通事故現場，進行勘察、蒐證與詢問關係人所製作之道
    路交通事故現場圖與調查表，係司法警察依其現場之見聞而
    記載之書面勘察報告，性質上雖具有與勘驗書面相同之特徵
    ，但因其非屬刑事訴訟法所規定之勘驗，自仍應受傳聞法則
    之規範，而該勘察報告屬於個案性質，不具備例行性之要件
    ，雖其製作者具有公務員身分，仍無刑事訴訟法第159條之4
    第1款規定之適用，除符合同法第159條之5之規定外，概無
    證據能力。但參酌外國立法例（日本刑事訴訟法第321條第3
    項），則得使該書面報告之製作者在審判庭受詰問或訊問，
    具結陳述該書面係據實製作，亦即賦予被告就證據適格有反
    對詰問之機會，再據以判明是否具有可信之情況而承認其證
    據能力，以補立法之不足（最高法院100年度臺上字第4429
    號裁判要旨參照）。查被告陳泓亨雖爭執卷附道路交通事故
    調查報告表㈠、㈡及道路交通事故現場圖之證據能力（見偵字
    卷第31、33、35頁），惟該道路交通事故調查報告表㈠、㈡、
    現場圖均係警員依車禍現場狀況製作之文書，且製作該等調
    查報告表、現場圖之警員林坤暉業經以證人身分傳喚到庭，
    經命具結後當庭確認係其依職權所製作、填載之文書，並由
    檢察官及被告進行交互詰問（見交簡上字卷第165至169、17
    9頁），參以上開道路交通事故調查報告表㈠、㈡、道路交通
    事故現場圖係證人林坤暉於處理本案道路交通事故之職務上
    所應製作記載交通事故現場有關車輛之位置、行向、現場道
    路之號誌與標線等事實之書面資料，且證人林坤暉身為依法
    執行公務之警員，本負有據實記載之義務，復與被告、告訴
    人王木全均無恩怨糾紛，顯無故意繪製、製作不實之現場圖
    之動機及必要，可信性極高，且本案道路交通事故現場歷經
    相當時日，欲現場重建，勢必不可能，實有尊重警員現場紀
    錄之必要性，故本院認上開道路交通事故調查報告表㈠、㈡、
    道路交通事故現場圖均有證據能力。
二、按被告以外之人於審判外之陳述，雖不符合刑事訴訟法第15
    9條之1至第159條之4之規定，但經當事人於審判程序同意作
    為證據，法院審酌該言詞陳述或書面陳述作成時之情況，認
    為適當者，亦得為證據。當事人、代理人或辯護人於法院調
    查證據時，知有第159條第1項不得為證據之情形，而未於言
    詞辯論終結前聲明異議者，視為有前項之同意，此觀刑事訴
    訟法第159條第1項、第159條之5自明。查本判決所引用告訴
    人之警詢、檢察事務官詢問時之證述、衛生福利部桃園醫院
    診斷證明書，雖屬傳聞證據，惟被告於本院準備程序中並未
    爭執證據能力，且至言詞辯論終結前亦未聲明異議，本院審
    酌此等證據資料作成時之情況，尚無何違法取證或其他瑕疵
    ，亦認為以之作為證據應屬適當，揆諸上開規定，認前揭證
    據資料均有證據能力。又被告雖於本院準備程序稱：「（問
    ：被告對於檢察官所提出上開證據之證據能力，有何意見？
    【提示並告以要旨】）答：這些證據有偽造，筆錄有被偽造
    、竄改」等語（見交簡上字卷第90頁），然未具體說明何證
    據係偽造或變造，細繹其於同次準備程序、後續審理程序所
    述，均僅係爭執自己歷次警詢之筆錄遭竄改、變造等情形（
    見交簡上字卷第103、174至175頁），故其稱「這些證據有
    偽造，筆錄有被偽造、竄改」，係指其自己歷次警詢筆錄（
    本案均未引用）部分，而非指告訴人之警詢及檢察事務官詢
    問筆錄、衛生福利部桃園醫院診斷證明書遭竄改，而質疑該
    等證據之證據能力，附此敘明。
三、按關於非供述證據之物證，或以科學、機械之方式，對於當
    時狀況所為忠實且正確之記錄，性質上並非供述證據，均應
    無傳聞法則規定之適用，如該非供述證據非出於違法取得，
    並已依法踐行調查程序，即有無證據能力（最高法院97年度
    臺上字第1401、3854號判決意旨參照）。查案發路口監視器
    錄影畫面、該畫面擷取照片、警員現場採證照片，均係機械
    之方式所存之影像，並非供述證據，無傳聞證據排除法則之
    適用，且查該監視器錄影畫面之拍攝、該畫面擷取照片、警
    員採證照片過程均無不法，並經本院就監視器錄影畫面勘驗
    結果：影片畫面連續，並無明顯中斷、停頓或畫面跳動之情
    形，全程均無經過剪接、偽造、變造等情，有本院準備程序
    之勘驗筆錄在卷可查，且該監視器錄影畫面擷取照片呈現影
    像與監視器畫面內容相同，是認上開錄影畫面、影像擷取資
    料均係以電子科技設備運作所留存之影像紀錄，被告雖主張
    卷內之該監視器錄影畫面、該畫面擷取照片是遭剪接、變造
    云云，然並未提出其他積極證據以實其說，復與本院當庭勘
    驗所見不符，自不可採。而本院當庭勘驗監視器錄影畫面、
    擷取照片，並提示警員現場採證照片，均經本院於審判中依
    法踐行證據調查之程序，已保障被告訴訟上權利，依前揭說
    明，應有證據能力，而得作為本案之證據。
貳、認定犯罪事實所憑證據及認定之理由
一、訊據被告陳泓亨雖坦承於上開時間，駕駛自用小貨車，沿上
    開路段行駛，於跨越雙黃線時，告訴人王木全騎乘普通重型
    機車自其同向左後方逆向行駛至該處，告訴人因故跌倒受傷
    等事實，惟矢口否認有何過失傷害之犯行，辯稱：我知道那
    邊是不能跨越的，但那個路段很擁擠，到前面左轉會塞車，
    所以我看沒有來車就提早左轉，告訴人是以時速約每小時80
    至90公里高速逆向行駛追撞我，自摔到我貨車左前輪車邊，
    撞擊點是機車前輪，故其機車前輪嚴重凹陷，第一到達現場
    的警員還與我和我太太合力將該機車抬到路邊放置。我在警
    局看的監視器光碟內容是有被剪接偽造而成的，假光碟、假
    照片顯示我撞告訴人右側，如果是我撞倒告訴人，機車與告
    訴人應是右邊受到撞擊，告訴人與機車會是右側受傷及受損
    ，但告訴人的傷勢都在左側，顯然警方資料被竄改，告訴人
    也在說謊，我覺得檢察官聲請簡易判決處刑造成我的人權受
    損，而簡易庭依據偽造的資料造成的判決依法是無效的等語
    （見桃交簡字卷第19至23頁、交簡上字卷第21、87至89、17
    0頁）。經查：
 ㈠ 被告於109年6月24日下午4時14分許，駕駛車牌號碼000-000
　  0號自用小貨車，沿桃園市八德區廣福路往中壢方向行駛，
    行經同市區○○路0000號前，跨越雙黃線逆向行駛廣福路往八
    德方向車道欲左轉至對面，適告訴人騎乘車牌號碼000-000
    號普通重型機車自其同向左後方逆向沿廣福路往八德方向車
    道至該處，因閃避不及，告訴人因此人車倒地，受有左側肩
    膀挫傷及擦傷、左手挫傷及擦傷、左膝部挫傷及擦傷、左腳
    踝挫傷及擦傷等傷害結果等事實，為被告於本院準備程序時
    所不爭執，且據證人即告訴人王木全於警詢時之證述在卷，
    並有道路交通事故現場圖、道路交通事故調查報告表㈠、㈡、
    衛生福利部桃園醫院診斷證明書、現場（含車損）照片、路
    口監視器錄影畫面擷取照片、本院勘驗筆錄（含擷取照片）
    在卷可稽，此部分事實，已堪認定。
 ㈡ 經本院就案發路口監視器錄影畫面（檔案名稱「歷史影片調
　  閱-桃園市政府警察局-GoogleChrome0000-00-0000-00-00」
    勘驗結果略以：畫面一開啟即被區分為兩個區塊，位於上方
    區塊所拍攝之角度為廣福路與崁頂路口之車道部分，下方區
    塊所拍攝之角度則為廣福路與崁頂路口之十字路口處，而本
    案車禍主要拍攝角度則集中在上方區塊。監視器畫面起始即
    顯示實際日期、時間，影片檔名亦有標註日期為109年6月24
    日，影片長度0分32秒，監視器畫面彩色、並無任何聲音。
    監視器畫面時間：16：13：46至16：14：18。⒈
　⒈監視器畫面上方區塊
  ⑴出現於畫面正中央為雙黃線右邊車道，陸續有4臺自用客車、
    小貨車在該車道由畫面下方往上方行駛。於監視器畫面可拍
    攝到在雙黃線之右邊車道部分，有一位頭戴銀灰色安全帽有
    之男子（下稱甲男，即證人王木全，下同）騎乘藍色普通重
    型機車由畫面上方往下方行駛（即逆向行駛，如紅圈所示【
    見簡上字卷第106頁第1張照片】）。在甲男持續騎乘機車逆
    向由畫面上方往下方行駛時，畫面左方出現一輛白色貨車（
    即被告駕駛之貨車，下同）之後照鏡，向畫面右方偏移，而
    該輛貨車車頭跨越雙黃線朝畫面右方移動而侵入右邊車道，
    在雙方持續移動且未變換方向的過程中，甲男所騎乘機車右
    側與白色貨車左側距離逐漸接近。
  ⑵因上述甲男仍持續騎乘機車由畫面上方往下方逆向行駛，而
    白色貨車亦持續向畫面右方移動（如藍箭頭所示【見交簡上
    字卷第106頁第1、3、5張照片】），而跨越雙黃線侵入右邊
    車道，甲男因閃避不及，其右側身體（主要右肩膀）撞上白
    色貨車左前側車門，頭部則撞上貨車之左邊後照鏡，且造成
    白色貨車後照鏡朝畫面右側偏移，甲男則連人帶車向畫面下
    方傾倒。於交通事故發生後，於監視器畫面中可見白色貨車
    上之駕駛為身著藍衣戴太陽眼鏡之男子（即被告）有繫安全
    帶，有解開安全帶並向窗外探頭察看。
  ⒉監視器畫面下方區塊因拍攝距離限制，只見有輛白色貨車前
    輪由左邊車道（原車道）跨越雙黃線，侵入右邊車道（對向
    車道），到右邊車道之白色邊線。
  ⒊上述影片畫面連續，並無明顯中斷、停頓或畫面跳動之情形
    ，全程均無經過剪接、偽造、變造。
 ㈢ 依上開㈡⒈案發路口監視器錄影畫面之勘驗結果，被告駕駛
    自用小貨車行駛至案發地點時，逕自跨越雙黃線左轉，而疏
    未注意由左後方逆向騎乘機車駛至該處之證人王木全，致證
    人王木全因閃避不及，其右側身體（主要右肩膀）撞上白色
    貨車左前側車門，頭部則撞上被告駕駛貨車之左邊後照鏡後
    ，人車倒下而肇致本件車禍。又證人王木全所駕機車於人車
    倒地時係左倒，有現場照片可憑（見偵字卷第40至41、44至
    46頁），是證人王木全之受傷部位均在左側，乃屬當然，被
    告以此指摘警方資料造假云云，容有誤會。
 ㈣ 按汽車在劃有分向限制線之路段，不得駛入來車之車道內，
　  道路交通安全規則第97條第1項第2款訂有明文。本件被告既
    合法駕駛車輛上路，對於上揭規定自應知之甚詳，並隨時確
    實遵守，且被告於本院準備程序時自承：「（問：聲請簡易
    判決處刑書載，本應注意該處為劃有分向限制線之路段，禁
    止車輛跨越行駛，是否清楚？）答：...我知道那邊原本是
    不能跨越的」等語（見交簡上字卷第88至89頁），且依當時
    天候晴、日間自然光線、柏油路面乾燥、無缺陷、無障礙物
    且視距良好情況，有道路交通事故調查報告表㈠存卷可參（
    見偵字卷第33頁），並無不能注意之情事，竟疏未注意及此
    ，冒然跨越雙黃線逆向行駛，違反上開規定之注意義務，其
    有過失甚明。又證人王木全確因本件事故受有上揭傷害，被
    告之過失行為與證人王木全之傷害結果間，顯具有相當之因
    果關係。
 ㈤ 被告雖稱證人王木全是以時速約每小時80至90公里高速逆向
    行駛追撞其貨車，自摔至其貨車左前輪車邊，證人王木全機
    車前輪嚴重凹陷等情，然依上開㈡⒈案發路口監視器錄影畫面
    之勘驗結果，在雙方持續移動，且未變換方向的過程中，證
    人王木全所騎乘機車右側與被告之貨車左側距離係逐漸接近
    ，可見雙方車速接近，且均不快，此外，卷內亦無資料足資
    認定證人王木全確有未依速限行駛情事，是被告前開所指僅
    屬推測，無從憑為其有利之認定。再被告疏未注意上開規定
    之注意義務，冒然跨越雙黃線逆向行駛，致同樣逆向騎乘機
    車之證人王木全駛至該處閃避不及，頭部撞上被告駕駛貨車
    之左邊後照鏡後人車倒下，而縱使是被告所謂之追撞、自摔
    後撞擊，被告既已違反上開規定之注意義務在先，故無論係
    何者碰撞情形，均無解於被告過失傷害罪之成立。至於證人
    王木全騎乘機車亦跨越雙黃線，沿對向車道逆向行駛，因此
    閃避不及，與被告所駕駛之車輛發生碰撞，亦有違反道路交
    通安全規則第97條第1項第2款之規定而與有過失甚明，其與
    被告之過失責任各半。
 ㈥ 綜上所述，本案事證明確，被告上開犯行堪以認定，應依法
　  論科。
二、論罪科刑及駁回上訴之理由
 ㈠ 核被告所為，係犯刑法第284 條前段之過失傷害罪。
 ㈡ 本件係報案人或勤指中心轉來資料未報明肇事人姓名，處理
　  人員前往現場處理，肇事人即被告在場，並當場承認為肇事
    人，此有桃園市政府警察局八德分局道路交通事故肇事人自
    首情形紀錄表存卷可考（見偵字卷第59頁），是被告於有偵
    查權之警員發覺前開犯行之犯罪人前，自行向現場處理警員
    申告上開犯行，並隨同警員到案及接受審判，符合自首之規
    定，應依刑法第62條前段之規定，減輕其刑。
 ㈢ 原審審理結果，認被告上開過失傷害犯行，罪證明確，予以
　  論罪科刑，其認事用法均無不當，並審酌被告之過失與告訴
    人之與有過失程度各半、告訴人所受之傷勢程度、被告犯後
    迄今尚未與告訴人達成和解等一切情狀，量處拘役25日，如
    易科罰金，以新臺幣1,000元折算1日，原審認事用法，均無
    違誤，量刑亦屬妥適。被告仍執前詞否認犯罪並提起上訴，
    指摘原判決不當，求予撤銷改判為無理由，應予駁回。
據上論斷，應依刑事訴訟法第455條之1第1項、第3項、第368條
，判決如主文。
本案經檢察官楊挺宏聲請簡易判決處刑，檢察官蔡宜均到庭執行
職務。
中　　華　　民　　國　 110　　年　　12　　月　　23　　日
                  刑事第五庭  審判長法  官  呂世文
                                    法  官  曾淑君
                                    法  官  陳郁融 
以上正本證明與原本無異。
不得上訴。
　　　　　　　　     　　　　　　　 書記官　許哲維
中　　華　　民　　國　　110 　年　　12　　月　　23　　日
附錄本案論罪科刑法條全文 
中華民國刑法第284條
因過失傷害人者，處1年以下有期徒刑、拘役或10萬元以下罰金
；致重傷者，處3年以下有期徒刑、拘役或30萬元以下罰金。